【裁判字號】    95,上訴,1095
【裁判日期】    950526
【裁判案由】    毒品危害防制條例
【裁判全文】
臺灣高等法院刑事判決                95年度上訴字第1095號
上  訴  人  臺灣基隆地方法院檢察署檢察官
被      告  甲○○
上列上訴人，因被告違反毒品危害防制條例案件，不服臺灣基隆
地方法院，95年度訴字第57號，中華民國95年2月14日第一審判
決（起訴案號：臺灣基隆地方法院檢察署94年度毒偵字第2993號
），提起上訴，本院判決如下：
    主  文
原判決撤銷。
甲○○連續施用第一級毒品，累犯，處有期徒刑壹年貳月，扣案
之第一級毒品海洛因毛重零點貳公克、海洛因淨重零點貳公克、
含海洛因殘渣袋重零點壹玖公克，均沒收銷燬之，供施用海洛因
之注射針筒貳支，包裝海洛因之鋁箔紙壹張、海洛因空包裝重零
點壹捌公克均沒收；又連續施用第二級毒品，累犯，處有期徒刑
伍月。應執行有期徒刑壹年肆月，扣案之第一級毒品海洛因毛重
零點貳公克、海洛因淨重零點貳公克、含海洛因殘渣袋重零點壹
玖公克，均沒收銷燬之，供施用海洛因之注射針筒貳支、包裝海
洛因之鋁箔紙壹張、海洛因空包裝重零點壹捌公克均沒收。
    事  實
一、甲○○前分別因施用第二級毒品安非他命案件，先後2次經
    觀察、勒戒後，均認無繼續施用毒品之傾向，由原審法院及
    臺灣基隆地方法院檢察署檢察官分別於民國87年9月22日、8
    7年12月29日，以87年度易字第378號、87年度偵字第5345號
    為免刑判決及不起訴處分確定。復因施用第二級毒品安非他
    命案件，經裁定於89年6月23日送強制戒治，於89年12月5日
    停止戒治，並於90年6月21日戒治期滿，臺灣基隆地方法院
    檢察署以89年度毒偵字第610號聲請簡易判決處刑，原審法
    院以89年度基簡字第304號判決判處有期徒刑5月，並於89年
    9月28日確定。又因施用第一級毒品海洛因案件，經臺灣基
    隆地方法院檢察署檢察官以90年度毒偵字第1594號提起公訴
    ，原審法院以90年度訴字第717號判處有期徒刑8月，並於91
    年1月25日確定。再因施用第一級毒品海洛因案件，經臺灣
    基隆地方法院檢察署檢察官以91年度毒偵字第308號提起公
    訴，原審法院以91年度訴字第191號判處有期徒刑8月，於91
    年5月24日確定，上述2案接續執行，於93年3月31日假釋出
    監，並於同年6月20日保護管束期滿，未經撤銷假釋，其未
    執行之刑以已執行論而執行完畢。詎甲○○不知悔改，5年
    內復基於施用第一級毒品之概括犯意，自94年9月間起至同
    年10月14日下午2、3時許止，在臺北縣萬里鄉住處附近山上
    某處，以1天1次或1天2、3次或2、3天1次之頻率，連續施用
    第一級毒品海洛因；復另基於施用第二級毒品之犯意，於94
    年10月12日，在同一地點，施用第二級毒品安非他命1次。
    嗣於94年10月15日晚上7時20分許，在基隆市○○○路174之
    16號為警查獲，並扣得第一級毒品海洛因0.2公克（毛重）
    。其復承前施用海洛因毒品之犯意，自94年10月16日經檢察
    官飭回後，連續施用毒品海洛因，其於95年1月9日9時許，
    在住處施用海洛因一次，嗣於95年1月9日11時30分許，在台
    北縣萬里鄉雙興村二坪28號之1旁之車號2C─3903號自小客
    車內為警盤檢查獲，當場扣得其所有海洛因一包（驗後淨重
    0.20公克，空包裝重0.18公克）及施用海洛因之注射針筒二
    支。甲○○95年1月13日下午4時50分許，在基隆市○○路48
    號全國加油站內經警查獲持有海洛因，經警於同日下午5時
    15分許採尿送驗呈安非他命及嗎啡之陽性反應，始發現甲○
    ○基於施用第一、二級毒品之概括犯意，於採尿前26小時內
    復施用海洛因一次，於採尿前96小時內復施用安非他命一次
    。查獲時並經警扣得海洛因一包（施用後僅有海洛因殘渣袋
    重0.19公克）及包裝海洛因之鋁箔紙一張。
二、案經基隆市警察局第一分局報告臺灣基隆地方法院檢察署檢
    察官偵查起訴。95年1月9日被查獲部分經該署檢察官以95年
    毒偵字第160、674號移送本院併辦，95年1月13日被查獲部
    分經該署檢察官以95年度毒偵字第181號移送本院併案審理
    。
    理  由
一、前揭94年10月15日被查獲之事實業據被告於原審法院審理時
    供承不諱，並有扣案之第一級毒品海洛因（毛重0.2公克）
    可憑。而被告於94年10月15日為警查獲後所採集之尿液檢體
    ，經送請臺灣尖端先進生技醫藥股份有限公司檢驗，結果呈
    海洛因之嗎啡陽性反應（由於海洛因在人體內會代謝成嗎啡
    ，因此涉嫌海洛因之吸食者，係檢驗其尿液中之嗎啡反應）
    、甲基安非他命陽性反應，有該公司94年10月21日濫用藥物
    檢驗報告1紙附卷可稽，足見被告自白施用第一級毒品海洛
    因、第二級毒品安非他命之情節，與事實相符，應可採信。
    95年1月9日被查獲之犯行，業據被告於警訊及偵查中自白不
    諱，其被查獲時採尿送驗呈嗎啡之陽性反應，有台灣檢驗科
    技股份有限公司濫用藥物尿液檢驗報告乙紙附於偵查卷可按
    （160號偵查卷第45頁），並有扣案第一級毒品海洛因及注
    射針筒2支可佐，該毒品經鑑定，確屬海洛因毒品，淨重0.
    20公克、空包裝重0.18公克，有法務部調查局鑑定通知書乙
    紙附卷可稽（160號偵查卷第47頁）。此部分事實極為明確
    ，其此部分犯行亦可認定。95年1月13日被查獲犯行，被告
    於警訊及偵查中供承係於95年1月9日上午八時許施用海洛因
    ，但沒有施用安非他命云云。惟查被告於95年1月9日被查獲
    施用海洛因有如上述，其於95年1月13日再次被查獲，經採
    尿送驗呈安非他命及嗎啡之陽性反應，有昭信科技顧問股份
    有限公司濫用藥物尿液檢體檢驗報告乙紙附卷可佐（181號
    偵查卷第42頁），顯見其係於95年1月13日下午5時15分採尿
    前26小時內施用海洛因，前96小時內施用安非他命，所辯係
    95年1月9日施用海洛因，且未施用安非他命，核與事實不符
    ，自無可採。此外扣案毒品經檢驗確係海洛因，有法務部調
    查局鑑定通知書乙紙，附於本院卷第27頁可稽（該毒品含海
    洛因毒品殘渣袋重0.19公克），並有包裝毒品之鋁箔紙一張
    扣案可證，被告此部分施用第一、二級毒品之犯行至為明確
    ，應可認定。其於警偵訊時辯稱扣案毒品海洛因係向吳文裕
    女友借外套時，在外套左邊口袋發現毒品云云。其所辯解無
    法舉證以實其說，以被告一再施用海洛因之情觀之，自難採
    信。被告經強制戒治執行完畢，五年內再犯本件犯行，有卷
    附資料可按，其犯行堪以認定，應依法論科。
二、核被告於強制戒治執行完畢後，5年以內再犯施用第一級毒
    品海洛因、第二級毒品安非他命之行為，係犯毒品危害防制
    條例第10條第1項之施用第一級毒品罪、同條第2項之施用第
    二級毒品罪。被告持有第一級毒品海洛因、第二級毒品安非
    他命之低度行為，應為施用毒品之高度行為所吸收，均不另
    論罪。被告前後多次施用第一級毒品海洛因及先後二次施用
    安非他命之犯行，時間緊接，所犯構成要件相同之罪名，顯
    係各基於概括犯意而反覆為之，均為連續犯，應依刑法第56
    條之規定，各論以一罪。又被告所犯上開二罪，犯意各別，
    行為互殊，應予分論併罰。其95年1月9日及13日被查獲犯行
    ，雖未經起訴，惟公訴人移送併辦認與起訴部分有連續犯裁
    判上一罪關係，本院自得併予審理，應予敘明。被告有事實
    欄所載前科及執行情形，此有本院被告前案紀錄表乙份在卷
    可按，其於有期徒刑執行完畢後五年內，再犯本案二罪，均
    為累犯，應依法加重其刑。
三、原審因而予以論罪科刑，固非無見。惟查原判決未及審究併
    辦部分，自有未洽。檢察官上訴，執此指摘原判決不當，核
    有理由，自應由本院將原判決予以撤銷改判。爰審酌被告被
    查獲後一再施用毒品暨其犯罪之動機、犯後態度等一切情狀
    ，就施用第一級毒品部分量處有期徒刑壹年貳月，就施用第
    二級毒品部分量處有期徒刑伍月，並定其應執行刑為有期徒
    刑壹年肆月。扣案之海洛因毛重0.2公克、淨重0.2公克及含
    海洛因殘渣袋重0.19公克（無法析離），屬第一級毒品應依
    毒品危害防制條例第18條第1項前段之規定沒收銷燬之。注
    射針筒2支，包裝海洛因之鋁箔紙一張，海洛因空包裝重0.
    18公克，為被告所有供犯罪所用之物，均應依同條例第19
    條第1項之規定，宣告沒收。
四、被告經合法傳喚，無正當理由不到庭，爰不待其陳述，逕行
    判決。
據上論斷，應依刑事訴訟法第369條第1項前段、第364條、第299
條第1項前段、第371條，毒品危害防制條例第10條第1、2項、第
18條第1項前段、第19條第1項，刑法第11條前段、第56條、第47
條、第51條第5款，判決如主文。
本案經檢察官蔡薰慧到庭執行職務。
中    華    民    國    95    年    5     月    26    日
                  刑事第十二庭  審判長法  官  蔡永昌
                                      法  官  張正亞
                                      法  官  陳榮和
以上正本證明與原本無異。
施用第一級毒品部分如不服本判決應於收受送達後十日內向本院
提出上訴書狀，其未敘述上訴之理由者並得於提起上訴後十日內
向本院補提理由書（均須按他造當事人之人數附繕本）。
                                      書記官  劉麗芬
中    華    民    國    95    年    6     月    1     日
附錄：本案論罪科刑法條全文
毒品危害防制條例第10條第1、2項
施用第一級毒品者，處 6 月以上 5 年以下有期徒刑。
施用第二級毒品者，處 3 年以下有期徒刑。


司法院資訊處製作；財團法人民間司法改革基金會備份。
